臺北高等行政法院判決
　　　　　　　　　　　　　　　　　　94年度訴字第00330號
　　　　　　　　　　　　　　　.
原　　　告　甲○○○
　　　　　　丁○○
　　　　　　戊○○
　　　　　　己○○
　　　　　　乙○○
　　　　　　丙○○
共　　　同
訴訟代理人　辛○○
被　　　告　桃園縣政府
代　表　人　庚○○縣長）住同.
訴訟代理人　壬○○
上列當事人間因都市計畫事件，原告不服內政部中華民國93年12
月2日台內訴字第0930007509 號訴願決定，提起行政訴訟。本院
判決如下：
    主  文
原告之訴駁回。
訴訟費用由原告負擔。
　　事  實
一、事實概要：原告所有坐落桃園縣龍潭鄉○○段1035號一般農
    業區農牧用地（下稱系爭土地），面積0.080276公頃，原告
    於民國（下同）93年9月21日依非都市土地使用管制規則（
    下稱系爭管制規則）第28條規定，申請被告變更編定為同區
    甲種建築用地。案經被告審查，認系爭土地東北側毗鄰甲種
    建築用地、東南側毗鄰交通用地、西南側毗鄰都市計畫內土
    地、西北側毗鄰農牧用地，不符合系爭管制規則第35條第 1
    項各款規定，乃以93年9月24日府地用字第0930246110 號函
    （下稱原處分）否准；原告不服，提起訴願，亦遭駁回；遂
    提起本件行政訴訟。
二、兩造聲明：
　(一)原告聲明：求為判決：
    1.訴願決定及原處分均撤銷。
    2.命被告就桃園縣龍潭鄉○○段1035號土地准予變更編定為
      甲種建築用地。
    3.訴訟費用由被告負擔。
  (二)被告聲明：求為判決如主文所示。
三、兩造之主張：
甲、原告之主張：
  (一)查系爭土地確實為各種（甲種）建築用地及道路所包圍，且
    面積連同同段1028–5號土地，合計為 0.091461公頃，並未
    超過系爭管制規則第35條第1項規定之0.12公頃。70年2月15
    日北部區域計畫公布時，系爭土地就如現況，當時因系爭土
    地非原告所有，所以並未向被告及桃園縣大溪地政事務所提
    出更正編定，當時亦無此項法規，故系爭土地之原貌就是如
    此。
  (二)再查系爭土地目前部分讓人種植蔬菜，而大部分卻是雜草叢
    生（農地使用），因四周被人蓋滿房子，而前面及左側又為
    25米及6 米之道路，根本沒有水源，若要養雞、養豬（畜牧
    使用），勢必遭遇左右前後鄰居之圍剿。而系爭管制規則第
    35條之立法意旨即是鼓勵此類土地，能從土地資源利用較低
    之農地，變更為利用經濟效用較高之建築用地。被告之承辦
    人員卻誤認系爭土地之西北側為農牧用地，事實上真正之西
    北側全部為甲種建築用地（包括同段之1029、1030、1031、
    1032、1034等號土地），且同段1028號農牧用地隔鄰即為雙
    連街，其出入不需仰賴中正路（龍潭鄉）。因此，原告認為
    系爭土地完全符合系爭管制規則第35條第1款至第5款之規定
    。然被告之承辦人員卻斤斤計較於開口幾公尺，不知有何意
    ，不到現場實地了解，逕從申請至訴願遭駁回，全部為紙上
    作業，於法自有未合。
乙、被告之主張：
  (一)原告擬將系爭土地（面積0.080276公頃），供作建築使用，
    而於93年9月21 日提出申請，惟依原告檢附之地籍圖及相關
    資料審查結果，系爭土地東北側毗鄰同段1036、1037、1038
    、1039、1040、1041 號等6筆土地，使用分區及使用地類別
    為一般農業區甲種建築用地；東南側毗鄰同段1060號土地，
    使用分區及使用地類別為一般農業區交通用地；西北側毗鄰
    同段1028–5 號土地，使用分區及使用地類別為一般農業區
    農牧用地；西南側毗鄰都市○○○道路用地。系爭土地西北
    側既毗鄰農牧用地，即未被各種建築用地或建築使用之特定
    目的事業用地及道路、水溝所「包圍」，亦未凹入各種建築
    用地或建築使用之特定目的事業用地，且系爭土地非屬狹長
    平均寬度未超過10公尺之土地，核與系爭管制規則第35條第
    1項各款所定變更編定之要件不符。
  (二)系爭土地如與西北側毗鄰之同段1028-5號土地作整體考量，
    該整體坵塊東北側毗鄰同段1028號土地，使用分區及使用地
    類別為一般農業區農牧用地，亦未符系爭管制規則第35條第
    1項各款之規定。
  (三)原告於訴願時陳稱，本案未依系爭管制規則第35條之1第4項
    規定提報被告之非都市土地使用編定審議小組審議，便予以
    駁回等語；經查，本案係原告依系爭管制規則第35條規定提
    出申請，非屬系爭規則第35條之1第1項：「非都市土地鄉村
    區邊緣畸零不整且未依法禁、限建或經直轄市、縣（市）政
    府認定非作為隔離必要之土地，合於下列各款規定之一者，
    得在原使用分區內申請變更為建築用地：一、……。」所規
    定得申請變更編定之土地，自無同條第4 項：「縣（市）政
    府於審查第1 項各款規定時，得提報該縣（市）非都市土地
    使用編定審議小組審議後予以准駁。」規定之適用。
    理  由
一、按「（第1 項）毗鄰甲種、丙種建築用地或已作國民住宅、
    勞工住宅、政府專案計畫興建住宅特定目的事業用地之零星
    或狹小土地，合於下列各款規定之一者，得按其毗鄰土地申
    請變更編定為甲種、丙種建築用地：一為各種建築用地或建
    築使用之特定目的事業用地所包圍，且其面積未超過0.12公
    頃者。二道路、水溝所包圍或為道路、水溝及各種建築用地
    、建築使用之特定目的事業用地所包圍，且其面積未超過0.
    12公頃者。三凹入各種建築用地或建築使用之特定目的事業
    用地，其面積未超過0.12公頃，且缺口寬度未超過20公尺者
    。四對邊為各種建築用地、作建築使用之特定目的事業用地
    、都市計畫住宅區、商業區○○○區○道路、水溝等，所夾
    狹長之土地，其平均寬度未超過10公尺，於變更後不致妨礙
    鄰近農業生產環境者。五面積未超過0.12公頃，且鄰接無相
    同使用地類別者。（第3項）符合第1項第1款至第3款規定有
    數筆土地者，土地所有權人個別申請變更編定時，應檢附周
    圍相關土地地籍圖簿資料，縣（市）政府宜就整體加以認定
    後核准之。」系爭管制規則第35條第1項及第3項定有明文。
二、查本件原告所有坐落桃園縣龍潭鄉○○段1035號之系爭土地
    ，面積0.080276公頃，其使用分區為一般農業區，使用類別
    為農牧用地；其四周土地為東北側毗鄰同段1036、1037、10
    38、1039、1040、1041號土地，使用分區及使用地類別為一
    般農業區甲種建築用地；東南側毗鄰同段1060號土地，使用
    分區及使用地類別為一般農業區交通用地；西北側毗鄰同段
    1028–5 號土地，使用分區及使用地類別為一般農業區農牧
    用地；西南側毗鄰758、750、759、760號都市○○○道路用
    地，原告以其所有系爭土地符合首揭規定，其擬將系爭土地
    供作建築使用，而於93年9月21 日申請將系爭土地改編定為
    甲種建築用地，經被告審核後已不符規定為由，予以否准等
    事實，有原告之申請書、原告檢附之地籍圖、相關土地登記
    簿謄本及、桃園縣都市計畫土地使用分區證明書、原處分等
    在卷（見原處分卷）為證，復為兩造所不爭執，自堪信為真
    實。則系爭土地雖東北側、東南側、西南側所毗鄰之土地類
    使用類別符合上開規定，然其西北側所毗鄰之同段1028– 5
    號土地，使用分區及使用地類別為一般農業區農牧用地，核
    與系爭管制規則第35條第1 項各款所定變更編定之要件不符
    ，被告據以否准其改編之申請，於法並無不合。
三、原告雖為如事實欄之主張，惟查：
  (一)系爭土地既係原告於93年9月21 日提出申請，自應適用當時
    有效之法規即93年6月15 日修正公佈之系爭管制規則，合先
    說明。而系爭土地所毗鄰之同段1028–5 號土地之使用分區
    及使用地類別既為一般農業區農牧用地，即與系爭管制規則
    第35條第1項規定改編規定之要件不合，即使其與1028–5號
    土地面積合計未超過系爭管制規則第35條第 1項規定之0.12
    公頃，或於70年2月15日 北部區域計畫公布時，系爭土地原
    貌即是如此，且當時亦無類似系爭管制規則所規定之要件，
    亦無礙本件申請應依系爭管制規則審核之結果。是原告所為
    「系爭土地與同段1028–5 號土地，合計為積0.091461公頃
    ，並未超過系爭管制規則第35條第1項規定之0.12 公頃。70
    年2月15 日北部區域計畫公布時，系爭土地就如現況，當時
    因系爭土地非原告所有，所以並未向被告及桃園縣大溪地政
    事務所提出更正編定，當時亦無此項法規，故系爭土地之原
    貌就是如此」之主張，實無足取。
  (二)次查，土地之使用、收益乃法律所賦予土地所有權人之權益
    ，故原告欲將系爭土地為如何支配使用，茍無違反公序良俗
    及法律強制規定之情形，法律並不予干涉，亦無置喙餘地。
    然系爭土地目前使用現況如何與系爭管制規則所定改編要件
    無涉，故原告主張系爭土地目前部分讓人種植蔬菜，而大部
    分卻是雜草叢生，因四周被人蓋滿房子；甚或原告主觀臆測
    「將系爭土地從事養雞、養豬之用，勢必遭遇左右前後鄰居
    之圍剿」等情，容或屬實，亦與系爭管制規則所定改編要件
    無關。再，同段1028號農牧用地隔鄰是否為雙連街，其出入
    是否需仰賴中正路（龍潭鄉）乙節，亦非系爭土地是否符合
    系爭管制規則35條第1 項第1款至第5款之規定所應考量之事
    實。原告所為此部分之主張，亦非有據。
 (三) 末查，「（第1項） 非都市土地鄉村區邊緣畸零不整且未依
    法禁、限建或經直轄市、縣（市）政府認定非作為隔離必要
    之土地，合於下列各款規定之一者，得在原使用分區內申請
    變更編定為建築用地：一毗鄰鄉村區之土地，外圍有道路、
    水溝等明顯界線隔絕，面積在0.12公頃以下者。二凹入鄉村
    區之土地，三面連接鄉村區，面積在0.12公頃以下者。三凹
    入鄉村區之土地，外側為道路、水溝等自然界線或外圍有機
    關、學校、軍事等用地隔絕，面積在0.5公頃以下者‧‧（
    第4項）縣（市）政府於審查第1項各款規定時，得提報該縣
    （市）非都市土地使用編定審議小組審議後予以准駁。」系
    爭規則第35條之1第1項、第4 項固有明文；然原告申請系爭
    土地之改編並非依系爭規則第35條之1第1項規定為之，被告
    審查即無依同條第4 項規定之適用。原告於訴願時據以主張
    被告審查違反上開法條第4項之規定，亦無理由。
四、綜上所述，系爭土地不符系爭管制規則第35條第1款及第3款
    之規定，被告據以否准原告所為變更編定為一般農業區甲種
    建築用地之申請，並無違法，訴願決定予以維持，亦無違誤
    。原告訴請撤銷原處分及訴願決定，並命被告為准予系爭土
    地變更編定為同區甲種建築用地之處分，為無理由，應予駁
    回。
五、據上論結，本件原告之訴為無理由，爰依行政訴訟法第98條
    第3項前段、第104條，民事訴訟法第85條第1 項前段，判決
    如主文。
中    華    民    國    94     年     12    月    8   日
                        第一庭審判長法  官 姜素娥
                                    法  官 陳國成
                                   法  官 陳秀
上為正本係照原本作成。
如不服本判決，應於送達後20日內，向本院提出上訴狀並表明上
訴理由，如於本判決宣示後送達前提起上訴者，應於判決送達後
20日內補提上訴理由書（須按他造人數附繕本）。
中　　華　　民　　國　　94　　 年　   12 　月　　 8   日
 　　  　　　　　　　    　         書記官 陳圓圓
